臺灣高等法院臺南分院刑事判決　　　　 100年度上訴字第82號
上訴人即被告　吳榮林
選任辯護人　　蘇文奕律師（扶助律師）
上列上訴人即被告因毒品危害防制條例案件，不服臺灣臺南地方
法院98年度訴字第1772號中華民國99年10月8 日第一審判決（起
訴案號：臺灣臺南地方法院檢察署98 年度偵字第4484、13026、
14803、15381、16802號），提起上訴，本院判決如下：
    主  文
上訴駁回。
    事  實
一、吳榮林前因懲治盜匪條例、傷害案件，經臺灣臺南地方法院
    、臺灣臺中地方法院分別以82年度訴字第1347號、87年度訴
    字第2669號案件判處有期徒刑15年、有期徒刑4 月確定，上
    開2罪接續執行，於82年11月25日起算刑期，且於96年2 月7
    日因縮短刑期假釋出監，並且於97年4月14 日縮刑期滿，假
    釋未經撤銷視為執行完畢。吳榮林前於臺灣花蓮監獄服刑時
    ，與陳相、曾東雄兩人認識，出獄後互有聯絡。陳相為取得
    第一級毒品海洛因，乃與吳榮林聯絡，後因陳相（已死亡）
    行動不便，乃託曾東雄持用門號0000000000行動電話與吳榮
    林所持用之0000000000號行動電話聯絡購買第一級毒品海洛
    因事宜。迨談妥數量、價錢後，由吳榮林回報邱志成（業經
    原判決判處應執行有期徒刑20年確定）。邱志成遂基於與吳
    榮林共同販賣第一級毒品海洛因之犯意聯絡，於附表編號 1
    至7所示之時間、地點，將如附表編號1至7 所示金額之第一
    級毒品海洛因，以包裹包裝後，委託和欣汽車客運股份有限
    公司（下稱和欣客運公司）運送至新竹站，再通知曾東雄前
    往領取。曾東雄領取海洛因後，即將價金依吳榮林指示，匯
    入吳榮林女友沈秋蘭第一銀行南科園區分行00000000000 帳
    號內，再由吳榮林與邱志成結帳。
二、案經臺南市警察局移送臺灣臺南地方法院檢察署檢察官偵查
    起訴。
    理  由
一、按被告以外之人於審判外之陳述，雖不符前四條之規定，而
    經當事人於審判程式同意作為證據，法院審酌該言詞陳述或
    書面陳述作成時之情況，認為適當者，亦得為證據；當事人
    、代理人或辯護人於法院調查證據時，知有第159條第1項不
    得為證據之情形，而未於言詞辯論終結前聲明異議者，視為
    有前項之同意，刑事訴訟法第159條之5定有明文。查本判決
    所引用之供述證據，業據檢察官及被告於準備程序時均不爭
    執證據能力（本院卷第81頁反面參照），迄至言詞辯論終結
    前，亦未主張有刑事訴訟法第159條第1項不得為證據之情形
    ，本院審酌該等證據作成時之情狀，並無違法或不當等情形
    ，認為以之作為本案之證據亦屬適當，依上開規定，自具有
    證據能力。另其餘非供述證據亦均經法定程序取得，無不得
    為證據之情形，自均有證據能力。
二、訊據被告吳榮林對於上開販賣第一級毒品海洛因犯行，於原
    審及本院審理時均自白不諱，核與下列證據所證相符：
  (一)被告吳榮林、邱志成確有於如附表編號1-7 所示時間共同販
    賣毒品海洛因予曾東雄：
  1.證人即共同被告邱志成於偵查中證稱：97年10月1日、97 年
    10月18日、97年11月30日、97年12月5日、98年2月7 日、98
    年2月14日、98年2月18日等各日期和欣汽車客運公司急急送
    顧客委託運送物品單據，都是我寄海洛因給曾東雄。是吳榮
    林打電話叫我幫他寄的。曾東雄之前要買毒品，可能因為新
    竹的品質不太好，而且錢又不夠，他找吳榮林幫忙。吳榮林
    就找我，我說他要買可以，但錢你要負責收回來。吳榮林本
    來說錢要曾東雄寄給我，但我不要使用帳戶等語（98年度他
    字第1426號偵卷第472、508頁）。
  2.證人曾東雄於偵查中證稱：「（問： 0000000000000000633
    渣打國際商業銀行、0000000000000000001 萬太商業銀行是
    否係你的帳戶？）是。」「（問：你為何會匯錢至沈秋蘭帳
    戶？）是一位陳相叫我匯的。」「（問：提示簽收單，「曾
    東雄」是否係你簽名？）是。」「事後有一次吳榮林打電話
    給我，電話中說少年仔出事，我問出什麼事，他叫我以後不
    要打這支電話，後來我找陳相問出什麼事，陳相告訴我應該
    是毒品案件。」「因為之前他（陳相）都有叫我與吳榮林接
    觸毒品之事，後來吳榮林那邊出事，他說就是我去接的那些
    東西。」「（問：他告訴你說，你接的東西是毒品？）是，
    他直接說是海洛因。」「東西是陳相買的。」「（問：陳相
    去買東西為什麼要透過你去幫他收？）因為陳相說警方要收
    他的資料，他說是農產品，他身體不方便」等語（98年度他
    字第1426號偵卷第113、138頁）。
  3.此外，被告吳榮林所持用0000000000號行動電話與證人曾東
    雄持用0000000000行動電話聯絡購買毒品海洛因後，被告吳
    榮林再以上開電話門號與共同被告邱志成所持用0000000000
    行動電話聯絡，由邱志成透過和欣客運公司寄送毒品海洛因
    予曾東雄收受等情，亦有被告吳榮林所持行動電話1 支扣案
    （警卷(二)第199 頁）及通訊監察書、通訊監察譯文（警卷(二)
    第9頁、第44-48頁、第81-99頁、第145-151頁）、和欣汽車
    客運公司98年3月11日和欣字第0980010046 號函暨所附急急
    送顧客委託運送物品單據影本在卷可稽（警卷(二)第 169-188
    頁）。
  4.查被告吳榮林自白曾東雄所購之毒品海洛因，均係伊先與邱
    志成聯絡後，再由邱志成透過和欣客運公司寄送予曾東雄收
    受，再由曾東雄匯款入沈秋蘭帳戶，曾東雄再與邱志成結算
    等情，核與證人邱志成、曾東雄等人上開證詞相符，並有上
    揭通訊監察書、通訊監察譯文、和欣汽車客運公司98年3 月
    11日和欣字第0980010046號函暨所附急急送顧客委託運送物
    品單據影本及被告吳榮林所持供聯絡用之行動電話1 支扣案
    可稽，自足認被告吳榮林上開自白與事實相符。此外，共犯
    邱志成為警查獲當時，亦起出第一級毒品海洛因及電子秤、
    攪拌機、分裝工具、加壓器、沖壓模具、馬達等分裝或壓製
    毒品成型工具1 批等情，有臺南市警察局搜索扣押筆錄在卷
    可憑（警卷(一)第35-52頁）。其中扣案毒品海洛因（1包淨重
    149.91公克、另1包13.17公克）經送鑑定結果，確為第一級
    毒品海洛因等情，亦有法務部調查局濫用藥物實驗室98 年4
    月10日調科字第09823011250號鑑定書在卷可稽（98 年度偵
    字第4484號偵卷第14頁）。共犯邱志成並經原審以販賣第一
    級毒品罪，判處應執行有期徒刑20年確定。自足認定被告吳
    榮林與邱志成確有共同販賣毒品予曾東雄之犯行。
  (二)關於被告吳榮林販賣之金額部分：
    被告吳榮林於原審供稱：附表之販賣金額是每次1 錢，每錢
    1萬5千元。惟98年2月7日販賣金額為1萬元、98年2月14日販
    賣金額為3萬3千元，98年2月18日販賣金為1萬1 千元等語（
    原審卷第135頁、第211頁反面）。核與共同被告邱志成於原
    審所供（原審卷第135頁、第211頁反面）相符。此外，證人
    曾東雄確曾自伊所有之上開渣打銀行、萬太銀行帳戶，將上
    開購買毒品之金額轉帳入證人沈秋蘭上開第一銀行帳戶內等
    情，亦有證人沈秋蘭上開帳戶存摺影本1 份在卷可稽（警卷
    (二)第129 頁）。證人沈秋蘭於警詢時陳稱：吳榮林向我說他
    朋友欠他錢要還他，叫我將第一銀行南科園區分行，帳號00
    0-00-000000號供他朋友匯款進來等語（警卷(二)第127頁反面
    ）。堪認被告吳榮林於如附表編號1至4所示各次販賣毒品之
    價格均為1萬5千元，編號5為1萬元、編號6為3萬3 千元，編
    號7為1萬1千元自明（原審卷第135頁、第211頁反面）。
  (三)被告吳榮林確有販賣毒品營利之意圖：查海洛因乃毒品危害
    防制條例所列管具成癮性、濫用性之第一級毒品，危害社會
    甚深，嚴禁轉讓、製造、運輸及販賣等，罪刑非輕，販賣毒
    品乃懸為厲禁之重罪，從事者莫不極盡隱諱之能事，唯恐遭
    致查緝，故得來不易之毒品，除因特別情事偶爾調貨、無償
    轉讓，間或與人分享外，衡情倘無利可圖，諒無平白蹈陷重
    典無端供應他人之理；且觀諸被告吳榮林於本院亦供稱：曾
    東雄如果匯1萬5千元給我，我可以抽2 千元等語（本院卷第
    109頁），堪認被告吳榮林有營利之意圖甚明。
  (四)綜上所述，被告吳榮林與邱志成有如附表編號1至7所示共同
    販賣第一級毒品海洛因予曾東雄之犯行，事證明確，被告犯
    行堪以認定。
三、論罪科刑部分：
  (一)按被告行為後，毒品危害防制條例業於98年5 月20日修正公
    布，同年月22日施行，而依刑法第2條第1項所揭示之「從舊
    從輕」原則比較新舊法適用之結果，98年5月20 日修正前後
    毒品危害防制條例第4條第1項販賣第一級毒品之構成要件固
    無變更，惟法定刑罰金刑部分業由1千萬元提高為2千萬元，
    以修正前之該條項所定刑度對被告吳榮林較為有利，就被告
    吳榮林所為如附表編號1至7所示之販賣第一級毒品之犯行，
    自應適用修正前毒品危害防制條例第4條第1項之規定。至同
    條例固增列第17條第2項「犯第4條至第8 條之罪，於偵查及
    審判中均自白者，減輕其刑。」惟查，被告吳榮林並未於偵
    查中自白犯行（如下述），並無修正後同條例第17條第2 項
    之適用。經綜合前述各項罪刑法律變更，整體為「從舊從輕
    」之比較結果，應一體適用被告行為時即修正前毒品危害防
    制條例之規定，較有利於被告。
  (二)核被告吳榮林所為如附表編號1至7所示販賣第一級毒品犯行
    ，均係犯98年5月20日修正前毒品危害防制條例第4條第1 項
    之販賣第一級毒品罪。被告吳榮林各該次販賣毒品海洛因前
    ，與共犯邱志成共同持有各該次所毒品海洛因之低度行為，
    分別為各該次販賣海洛因之高度行為所吸收，均不另論罪。
    被告邱志成與吳榮林就如附表編號1至7所示各次販賣第一級
    毒品予曾東雄之犯行間，均有犯意聯絡及行為分擔，為共同
    正犯。被告吳榮林如附表編號1至7所示販賣海洛因之各次犯
    行，犯意各別，行為殊異，應予分論併罰。另被告吳榮林有
    上揭事實欄所列論罪科刑執行情形，有臺灣高等法院被告前
    案紀錄表在卷可參，其受有期徒刑之執行完畢後，5 年以內
    故意再犯本件如附表編號1至7所示有期徒刑以上之罪，均為
    累犯，本均應依刑法第47條第1 項之規定加重其刑，惟被告
    吳榮林所犯販賣第一級毒品罪，法定本刑為死刑或無期徒刑
    部分，依刑法第64條第1項及第65條第1項規定，均不得加重
    ，故僅就犯販賣第一級毒品罪之法定得併科罰金部分加重其
    刑。
四、上訴駁回部分：
  (一)原審以被告吳榮林所為如附表編號1至7所示各次販賣第一級
    毒品罪，均事證明確，均予依法論科。爰審酌被告吳榮林參
    與附表所示各次販賣第一級毒品犯行，令買受毒品者沉迷於
    毒癮，無法自拔外，輕則戕害個人身心，重則因缺錢買毒而
    引發各式犯罪，實為多種犯罪源頭，對國家、社會、個人傷
    害，可謂至深且鉅，有鑑於毒品販售常有暴利可圖，故本非
    予嚴懲，不足以遏止此類非行，惟念被告吳榮林犯後於原審
    審理時已坦承認錯，且其於附表之販毒行為中係居間為曾東
    雄介紹購毒管道，並為被告邱志成交付海洛因予曾東雄，所
    犯情節較共同被告邱志成為輕，暨公訴檢察官具體求處被告
    吳榮林應執行有期徒刑20年等一切情狀；再審酌被告吳榮林
    固與被告邱志成共同為附表所示販賣第一級毒品犯行，然其
    與被告邱志成及買者曾東雄均為朋友關係，僅因曾東雄向其
    詢問購毒管道，始居間為曾東雄聯繫被告邱志成，犯罪情節
    難與大盤或中盤毒梟者相提併論，即令處以最低刑度即無期
    徒刑而禁錮終身，仍有致情法失平之處，誠屬情輕法重，難
    謂符合刑罰之相當性，故就被告吳榮林所犯如附表編號1至7
    所示各次販賣第一級毒品犯行，均依刑法第59條規定減輕其
    刑，並依法先加後減之（販賣第一級毒品罪法定刑死刑、無
    期徒刑部分僅減輕之）。乃適用98年5月20 日修正前毒品危
    害防制條例第4條第1項，刑法第2條、第11條、第28 條、第
    47條第1項、第51條第5款、第59條等規定，爰各量處有期徒
    刑15年2月，並定其應執行刑為有期徒刑16 年。再說明被告
    吳榮林與共犯邱志成共同為如附表編號1至7所示販賣第一級
    毒品予曾東雄部分所得共計11萬4 千元，應依毒品危害防制
    條例第19條第1 項規定，諭知連帶沒收，如全部或一部不能
    沒收時，則應以被告吳榮林與邱志成之財產連帶抵償之。另
    扣案行動電話1 支，為被告吳榮林所有，供其將0000000000
    號行動電話門號卡（未扣案）裝置於上揭行動電話機具內，
    作為與共犯邱志成共同販賣毒品所用之物，併應依上開規定
    諭知沒收。核原判決認定事實、適用法律及量刑，均為妥適
    。
  (二)被告上訴意旨認：被告已於原審第一次準備程序期日即99年
    6月8日前，於99年5月27 日具狀向另案（臺南地檢署99年度
    他字第197 號）檢察官自白本案犯行；並供出本案毒品來源
    ，由檢察官分案以99年度他字第2331號偵查中。原審未依毒
    品危害防制條例第17條第1項、第2項規定減刑，尚有未合云
    云。惟查：
  1.按毒品危害防制條例第17條第1 項所謂之毒品來源，係指其
    持有之毒品從何而來之情形，既不包含不相干之他人所持有
    毒品之來處，亦僅指在其案發前之毒品來源，而不含案發後
    、遭通緝，緝獲前另犯毒品案之另外新來源，此為各別行為
    、分別處罰之當然法理（最高法院100 年度台上字第1066號
    判決意旨參照）。查就上訴人即被告吳榮林是否供出本案毒
    品之來源，因而查獲其共犯或正犯乙節，經本院函查臺灣臺
    南地方法院檢察署檢察官，函復略以：「本署偵辦99年度他
    字第2331號案件，係被告吳榮林於99年5 月27日具自白狀向
    檢察官供承其於97年某日曾販賣第一級毒品海洛因及於96年
    9 月、10月與他人共同販賣第一級毒品海洛因之事實。針對
    上開所供內容，本檢察官簽分他案後，發交臺南市警察局刑
    警大隊調查，初步調查研判吳榮林所供之其本人及被告劉泰
    山於上開時間（96年9月、10 月）涉嫌共同參與販賣第一級
    毒品犯嫌，業經移送本署以100年度偵字第3362 號案件偵辦
    ，惟本案尚有證據資料待追查，尚未偵結。被告吳榮林所供
    上開與劉泰山共同犯罪期間（96年9月、10 月），與其與邱
    志成被訴共同販賣第一級毒品海洛因期間（97年10月1 日起
    至98年2月18 日）並非相同，所供之該等被告亦難認係前案
    之其他正犯或共犯」等語，有臺灣臺南地方法院檢察署 100
    年2月16日南檢欽宙99他2331字第09133號函及100年5月18日
    南檢欽宙99他2331字第30301號函各1份在卷可稽（本院卷第
    71、113 頁）。依檢察官上開函文所示，被告吳榮林在本件
    起訴之後，主動具狀向檢察官供述其另與劉泰山有於96 年9
    月、10月間共犯販賣毒品犯行，既非本案其所販賣之毒品之
    來源，顯與毒品危害防制條例第17條第1 項規定不合，自不
    能依上開規定獲邀減刑寬典。
  2.按上訴人行為後，毒品危害防制條例已於民國98年5 月20日
    修正公布，其中第17條增列第2項規定：「犯第4 條至第8條
    之罪於偵查及審判中均自白者，減輕其刑。」依該條項修正
    立法理由觀之，係為使刑事案件儘速確定，鼓勵被告認罪，
    並節省司法資源，苟行為人於偵查及審判中均對自己之犯罪
    事實全部或主要部分為肯定供述之意，即符自白減輕其刑要
    件。依上揭法條之規定，所謂「偵查中之自白」既未明定限
    縮專指檢察官偵查中為限。而依現行刑事訴訟體制，刑事訴
    訟程序中之「偵查」，乃偵查機關就人犯之發現、確保、犯
    罪事實之調查，證據之發現、蒐集及保全為內容，以決定有
    無犯罪嫌疑，應否提起公訴之偵查機關活動（最高法院99年
    度台上字第2423號判決意旨參照）。再按，毒品危害防制條
    例第17條第2項所定犯第4條至第8 條之罪而得減輕其刑者，
    必以於偵查及審判中均自白犯罪為其要件。倘不符此行為要
    件，不論原因為何，均不得依此規定減輕其刑（最高法院99
    年度台上字第1149號判決意旨參照）。再查，本件檢察官於
    98年11月30日偵查終結，提起公訴，於98年12月8 日繫屬原
    審法院，有本案起訴書及原審收案章在卷可稽（原審卷第 1
    頁）。上訴人即被告吳榮林縱曾於99年5月27 日向檢察官具
    狀自白本案販賣第一級毒品犯行，本案在被告具狀自白當時
    ，業已偵查終結，繫屬法院審理當中。檢察官就本案犯罪事
    實之調查，證據之發現、蒐集及保全，被告有無犯罪嫌疑，
    決定應否提起公訴等偵查機關活動，均已結束，被告事後於
    審理中之自白，並未因而減省檢察官對於本案之偵查程序，
    揆之上開立法意旨，自不能認被告於偵查中有何自白可言。
    被告既僅於審判中自白犯罪，尚不能依毒品危害防制條例第
    17條第2項規定減輕其刑。
  3.上訴意旨猶持前詞，指摘原判決違法不當，並無理由，自應
    駁回。
據上論結，應依刑事訴訟法第368條，判決如主文。
本案經檢察官劉欽銘到庭執行職務。
中    華    民    國   100    年    5     月    31    日
                  刑事第六庭    審判長法  官  董武全
                                      法  官  賴純慧
                                      法  官  林英志
以上正本證明與原本無異。
如不服本判決應於收受送達後10日內向本院提出上訴書狀，其未
敘述上訴理由者，並得於提起上訴後10日內向本院補提理由書（
均須按他造當事人之人數附繕本）「切勿逕送上級法院」。
                                      書記官  魏安里
中    華    民    國   100    年    5     月    31    日
附錄本案論罪科刑法條全文：
修正前毒品危害防制條例第4條第1項：
製造、運輸、販賣第一級毒品者，處死刑或無期徒刑；處無期徒
刑者，得併科新臺幣1千萬元以下罰金。
附表：
┌──┬────┬────┬────┬────┬────┐
│編號│販賣時間│販賣地點│販賣對象│販賣毒品│毒品種類│
│    │        │        │        │金額（新│        │
│    │        │        │        │台幣）  │        │
├──┼────┼────┼────┼────┼────┤
│ １ │97年10月│高雄市楠│曾東雄  │1.5萬元 │海洛因  │
│    │1日     │梓區和欣│        │        │        │
│    │        │客運站  │        │        │        │
├──┼────┼────┼────┼────┼────┤
│ ２ │97年10月│同上    │同上    │1.5萬元 │海洛因  │
│    │18日    │        │        │        │        │
├──┼────┼────┼────┼────┼────┤
│ ３ │97年11月│同上    │同上    │1.5萬元 │海洛因  │
│    │30日    │        │        │        │        │
├──┼────┼────┼────┼────┼────┤
│ ４ │97年12月│同上    │同上    │1.5萬元 │海洛因  │
│    │5日     │        │        │        │        │
├──┼────┼────┼────┼────┼────┤
│ ５ │98年2月 │同上    │同上    │1萬元   │海洛因  │
│    │7日     │        │        │        │        │
├──┼────┼────┼────┼────┼────┤
│ ６ │98年2月 │同上    │同上    │3.3萬元 │海洛因  │
│    │14日    │        │        │        │        │
├──┼────┼────┼────┼────┼────┤
│ ７ │98年2月 │同上    │同上    │1.1萬元 │海洛因  │
│    │18日    │        │        │        │        │
└──┴────┴────┴────┴────┴────┘